【裁判字號】    95,訴,28
【裁判日期】    950322
【裁判案由】    毒品危害防制條例等
【裁判全文】
臺灣桃園地方法院刑事判決                95年度訴字第28號
公  訴  人  台灣桃園地方法院檢察署檢察官
被      告  甲○○
                    (
選任辯護人  林大華律師
            邱國旺律師
上列被告因違反毒品危害防制條例等案件，經檢察官提起公訴（
九十四年度偵字第二一四一八號），本院判決如下︰
    主  文
甲○○共同運輸第二級毒品，處有期徒刑柒年陸月。扣案之第二
級毒品MDMA壹包（淨重壹仟零拾柒點肆零公克，純度百分之九
點一一，純質淨重玖拾肆點伍壹公克）沒收銷燬之、扣案包裝毒
品所用之空包裝袋（拾點玖捌公克）、縫有暗袋之黑色衣服壹
件、NOKIA 手機壹支（不含SIM 卡）均沒收、未扣案之新台幣捌
仟元沒收，如全部或一部不能沒收時，以其財產抵償之。
    事  實
一、甲○○因經濟狀況不佳，於民國九十四年十一月間，經於網
    際網路上認識真實姓名不詳綽號「阿凱」之成年男子並留下
    門號「0000000000」之電話號碼以供聯絡後，「
    阿凱」將該電話號碼告知真實姓名不詳綽號「阿仁」之成年
    男子，由「阿仁」撥打該電話號碼約其在桃園縣桃園市○○
    路獅子王舞廳附近某咖啡店會面，明知MDMA係毒品危害防制
    條例第二條第二項第二款所列第二級毒品，並經行政院公告
    為甲類第四款之管制進出口物品，不得運輸，亦不得私運進
    口，竟因圖事成後可得之新台幣（下同）五萬元報酬，而與
    「阿仁」、「阿凱」共同基於運輸及私運第二級毒品進入台
    灣地區之犯意聯絡，先自「阿仁」處取得八千元，作為購買
    機票之費用，於同年十二月三日十五時五十五分許，自中正
    國際機場搭乘澳門航空NX－六二七號班機前往澳門。至澳門
    後，食宿均由「阿凱」負責處理，並招待其至大陸地區珠海
    等地遊玩。迄同年月七日上午，「阿凱」於飯店房間內，將
    一件縫有九個暗袋之黑色衣服交其穿上，並將第二級毒品
    MDMA 放 入衣服之暗袋中，吩咐其攜帶返國，並告知抵台後
    「阿仁」將會撥打其「0000000000」號之行動電
    話與其聯絡，屆時將第二級毒品MDMA交與「阿仁」，「阿仁
    」即會給與約定之五萬元報酬。同日二十時十五分許，甲○
    ○搭乘澳門航空NX－六三二號班機返抵中正國際機場，將上
    開管制進出口之第二級毒品MDMA私運入我國國境，自免申報
    通關口通關，經財政部台北關稅局關抽檢，以觸摸背部之方
    式，發現甲○○身上夾藏有疑似第二級毒品MDMA之物，經通
    知法務部調查局桃園縣調查站派員處理，而以毒品檢驗包試
    劑檢驗結果，呈搖頭丸反應，因而查獲上情，並扣得第二級
    毒品MDMA一包（淨重一千零三十七點四０公克，純度百分之
    九點一一，純質淨重九十四點五一公克，毒品空包裝重三十
    點九八公克）、縫有暗袋之黑色衣服一件、NOKIA 手機一支
    。
二、案經法務部調查局桃園縣調查站報請台灣桃園地方法院檢察
    署檢察官偵查起訴。
    理  由
一、上開事實，業據被告甲○○於本院審理時坦承不諱，並有扣
    案之MDMA照片十八幀、毒品初步鑑驗報告單一紙、護照影本
    一紙、機票影本一紙、台北關稅局扣押貨物收據及搜索筆錄
    一份在卷可稽，並有扣案縫有暗袋之黑色衣服一件、NOKIA
    手機一支、白色藥丸一包可資佐證。扣案之白色藥丸一包經
    法務部調查局檢驗結果，含第二級毒品MDMA成分，此有該局
    九十四年十二月二十三日調科壹字第０九四六二一０五一九
    ０號檢驗通知書一紙附卷可按，足認被告之自白確與事實相
    符，堪以採信。本件罪證明確，被告犯行足堪認定，應予依
    法論科。
二、按所謂「運輸」，係指本於運輸意思而搬運輸送而言，倘其
    有此意圖者，一有搬運輸送之行為犯罪即已成立，並非以運
    抵目的地為完成犯罪之要件。被告選任辯護人雖辯稱被告尚
    未將MDMA交付受貨者「阿仁」，故應係未遂犯云云。惟查，
    被告既以本於運輸第二級毒品MDMA之意思，將該物自澳門運
    抵中正國際機場，參諸前開說明，其運輸之行為自以既遂，
    故被告選任辯護人之前揭辯詞，難認可採。
三、按香港、澳門回歸中國大陸後，為維持其現有自由經濟制度
    及高度自治地位，並規範及促進台灣地區與香港、澳門之經
    貿文化及其他關係，特制定香港澳門關係條例，明定台灣地
    區與香港或澳門貿易，得以直接方式為之，並於台灣地區與
    大陸地區直接通信、通航或通商前，得視香港或澳門為第三
    地，排除台灣地區與大陸地區人民關係條例在香港、澳門之
    適用，且輸入或攜帶進入台灣地區之香港或澳門之物品，以
    進口論；輸往香港或澳門之物品，以出口論，並分別依輸入
    物品、輸出物品有關法令之規定辦理，此觀諸香港澳門關係
    條例第一條第二項、第三十五條、第五十七條及同條例施行
    細則第二條之規定即明。從而，香港、澳門顯係有別於大陸
    地區之特別區域，如自香港、澳門私運管制物品進口逾公告
    數額，應逕依懲治走私條例第二條第一項論處，毋庸引用同
    條例第十二條之規定。又MDMA屬於毒品危害防制條例第二條
    第二項第二款所列之第二級毒品；且經行政院依懲治走私條
    例授權訂定「管制物品項目及其數額」公告為甲類第四款之
    管制進出口物品，被告未經許可，擅自將行政院公告管制之
    第二級毒品MDMA自國外私運進入我國國境，係犯毒品危害防
    制條例第四條第二項之運輸第二級毒品罪及懲治走私條例第
    二條第一項之私運管制物品進口罪。又被告與姓名、年籍不
    詳，綽號「阿凱」、「阿仁」之成年男子間，有犯意之聯絡
    及行為之分擔，均為共同正犯。被告持有第二級毒品MDMA之
    低度行為，為運輸之高度行為所吸收，不另論罪。其一行為
    同時觸犯上述二罪名，為想像競合犯，應從一重之運輸第二
    級毒品罪處斷。爰審酌被告不顧毒品對他人身體健康及社會
    治安所造成之重大危害，僅因經濟狀況不佳即運輸毒品入境
    ，所輸入之毒品為數頗鉅，惟念其素行尚佳，年輕識淺，因
    一時失慮而罹刑章，犯後坦承犯行，態度甚佳等一切情狀，
    量處如主文所示之刑，以資懲儆。
四、沒收：
  (一)扣案之第二級毒品MDMA一包（淨重一千零三十七點四０公克
    ，純度百分之九點一一，純質淨重九十四點五一公克），係
    本案查獲之第二級毒品，不問屬於何人所有，均應依毒品危
    害防制條例第十八條第一項前段規定沒收銷燬。
  (二)按毒品危害防制條例第十八條第一項規定，得諭知沒收並銷
    燬之者，以查獲之毒品及專供製造或施用毒品之器具為限，
    並不及於毒品之外包裝。而毒品外包裝既係用於包裹毒品，
    防其裸露、潮濕，便於攜帶販賣，亦係供販賣毒品所用之物
    ，應依毒品危害防制條例第十九條第一項之規定宣告沒收之
    ，方屬適法（詳最高法院九十二年度台上字第一二八八號、
    九十二年度台上字第一二七五號、八十九年度台上字第四五
    三一號、八十八年度台上字第五０三三號、八十八年度台上
    字第五０三二號判決意旨）。扣案之毒品外包裝（重三十點
    九八公克），係共犯「阿凱」連同毒品一併交與被告，業經
    被告供述屬實，堪認屬共同正犯「阿凱」所有，該包裝係用
    於包裹毒品，防止毒品漏逸、潮濕，以便於攜帶運輸，為供
    運輸毒品所用之物，雖均因係包裝上開第二級毒品而與之密
    切接觸，然既經鑑定機關就之與毒品分別鑑析其重量，有前
    開法務部調查局鑑定通知書可憑，足證與毒品並無不可析離
    之關係，自應依毒品危害防制條例第十九條第一項前段之規
    定併予宣告沒收。
  (三)扣案用以夾藏前開毒品之縫有暗袋之黑色衣服一件，為供夾
    藏毒品及掩飾毒品之用者，且係「阿凱」於澳門交與被告，
    業經被告供述明確，堪認縫有暗袋之黑色衣服一件屬共同正
    犯「阿凱」所有，且為供運輸、走私毒品所用之物，應依毒
    品危害防制條例第十九條第一項前段之規定，併予宣告沒收
    。
  (四)扣案NOKIA行動電話一支（不含SIM 卡，因行動電話門號
    SIM 卡，係使用者向電信業者申請租用而僅取得其使用權，
    並非申請使用者所有，此有最高法院九十二年度台上字第六
    八三六號判決意旨可資參考），係被告所有，供運輸、走私
    毒品聯絡之用，亦據被告供陳屬實，應依毒品危害防制條例
    第十九條第一項前段宣告沒收。
  (五)「阿仁」給與被告之八千元，雖未扣案，惟係「阿仁」事先
    支付與被告運輸毒品之代價，係因犯罪所得之財物，依同條
    例第十九條第一項宣告沒收，如全部或一部不能沒收時，以
    其財產抵償之。
  (六)未扣案之被告台灣與澳門間之來回機票，因班機機票已經使
    用而失其價值，且機票本身非屬運輸毒品犯罪所用之物，自
    無庸依毒品危害防制條例第十九條第一項規定，宣告沒收或
    如全部或一部不能沒收時，追徵其價額（詳最高法院九十三
    年度台上字第四八五九號判決意旨）；另約定之五萬元報酬
    ，被告因遭查獲而尚未取得，自無從為沒收之諭知；又被告
    由本件犯罪共同正犯「阿凱」替其在澳門、大陸地區支付之
    食宿費用，因「毒品危害防制條例第十九條第一項係規定沒
    收因犯罪（製造、販賣或運輸毒品）所得之財物，並不及於
    因犯罪所得之利益」（詳最高法院八十九年度台上字第一二
    四四號判決），前開共同正犯「阿凱」提供予被告之食宿利
    益，亦無庸對之宣告沒收，均併此敘明。
據上論斷，應依刑事訴訟法第第二百九十九條第一項前段，毒品
危害防制條例第四條第二項、第十八條第一項前段、第十九條第
一項，懲治走私條例第二條第一項、第十一條，刑法第十一條前
段、第二十八條、第五十五條，判決如主文。
本案經檢察官蔡孟利到庭執行職務。
中    華    民    國    95    年    3     月    22    日
                  刑事第一庭審判長法  官  曾淑華
                                  法  官  朱美璘
                                  法  官  王耀興
以上正本證明與原本無異。
如不服本判決，應於判決送達後10日內向本院提出上訴狀（應附
繕本），上訴於臺灣高等法院。
                                  書記官  劉晨輝
中    華    民    國    95    年    3     月    23    日
附錄：本案論罪科刑法條全文
毒品危害防制條例第四條第二項
製造、運輸、販賣第二級毒品者，處無期徒刑或七年以上有期徒
刑，得併科新臺幣七百萬元以下罰金。
懲治走私條例第二條第一項
私運管制物品進口、出口逾公告數額者，處七年以下有期徒刑，
得併科新臺幣三百萬元以下罰金


司法院資訊處製作；財團法人民間司法改革基金會備份。
